臺灣高雄地方法院交通事件裁定　　　 100年度交聲字第1452號
原處分機關　交通部公路總局高雄區監理所
異　議　人　王廷旭
即受處分人
上列異議人即受處分人因違反道路交通管理處罰條例案件，對於
交通部公路總局高雄區監理所民國100 年5 月18日所為之處分（
原處分案號：高監營裁字第裁80-B00000000號、高監營裁字第裁
80-B00000000號）聲明異議，本院裁定如下：
    主  文
王廷旭不罰。
    理  由
一、原處分意旨略以：異議人即受處分人王廷旭於民國100 年2
    月27日上午4 時47分許，騎乘車牌號碼088-JWG 號普通重型
    機器腳踏車（下稱系爭車輛），行經高雄市○○路、新田路
    、林森路段，因「二輛以上汽車共同在道路上以危險方式駕
    駛」，經高雄市政府警察局新興分局逕行舉發，爰依道路交
    通管理處罰條例第43條第3 項、第4 項及違反道路交通管理
    事件統一裁罰基準及處理細則第41條、第43條、第44條及第
    67 條 之規定，裁處異議人罰鍰新臺幣（下同）3 萬元，吊
    銷其駕駛執照，並吊扣汽車牌照3 個月，另依道路交通管理
    處罰條例第24條，應參加道路交通安全講習等語。
二、聲明異議意旨略以：伊於上開時、地，自好樂迪唱歌結束，
    欲前往農家堡早餐店，因朋友已先行前往，而異議人僅知悉
    大概方位，故異議人騎乘系爭車輛在高雄市○○路北往南方
    向行駛時，見中山路與新田路並無來車，即抱持僥倖之心態
    ，闖越該路口之紅燈，左轉朝新田路西往東方向行駛，至新
    田路與文橫路口時，復闖越該路口之紅燈，左轉朝文橫路南
    往北方向行駛，詎車牌號碼138-JXN 號機車亦往同方向行駛
    ，而當伊轉進文橫路後，見前方有警方臨檢，又匆忙轉回新
    田路由西往東方向行駛，致未發現自己逆向行駛，至新田路
    與林森路口，再逆向左轉朝林森路南往北方向行駛，此時始
    警覺自己為閃避臨檢而一路逆向行駛，又伊雖有前述違規行
    為，惟此僅係伊個人之單獨行為，伊與車牌號碼138-JXN 號
    機車騎士互不認識，並無與該騎士共同在道路上併排、蛇行
    、競駛或超速之飆車行徑，爰聲明異議，請求撤銷原處分等
    語。
三、按汽車駕駛人，駕駛汽車有在道路上蛇行，或以其他危險方
    式駕車者，處6000元以上2 萬4000元以下罰鍰，並當場禁止
    其駕駛；二輛以上之汽車共同違反第一項規定，或在道路上
    競駛、競技者，處汽車駕駛人3 萬元以上9 萬元以下罰鍰，
    並當場禁止其駕駛及吊銷其駕駛執照；汽車駕駛人有第43條
    第1 項第1 款、第2 款或第3 項行為者，並吊扣該汽車牌照
    3 個月；又汽車駕駛人，有第43條規定之情形者，應接受道
    路交通安全講習，道路交通管理處罰條例第43條第1 項第1
    款、第3 項、第4項 前段、第24條第1 項第3 款分別定有明
    文。復按法院受理交通事件，準用刑事訴訟法之規定，道路
    交通管理處罰條例第89條前段定有明文。又犯罪事實應依證
    據認定之，無證據不得認定犯罪事實，並為刑事訴訟法第
    154 條第2 項所明定。而認定犯罪事實所憑之證據，雖不以
    直接證據為限，間接證據亦包括在內；然無論直接或間接證
    據，其為訴訟上之證明，須於通常一般之人均不致於有所懷
    疑，而得確信其為真實之程度者，始得據之為有罪之認定，
    倘其證明尚未達到此一程度，而有合理性懷疑之存在時，即
    應由法院諭知被告無罪之判決，復有最高法院76年台上字第
    4986號判例可資參照。從而，法院於審理行為人違反道路交
    通管理處罰條例案件時，如調查證據之結果不足使法院確信
    行為人有為原處分所指之事實，即應撤銷原處分而諭知不罰
    。
四、經查：
  (一)異議人有於上開時間駕駛系爭車輛，與另名男子所騎乘之車
    牌號碼138-JXN 號重型機車一同由高雄市○○路北往南方向
    闖越中山路與新田路口紅燈，左轉進入新田路西往東方向行
    駛，復行經新田路與文橫路口，又一同闖越該處之紅燈左轉
    進入文橫路，復旋即逆向行駛在文橫路南往北車道，左轉返
    回新田路由西往東方向行駛，之後逆向行駛在新田路東往西
    方向車道上，行經新田路與林森一路口，再左轉進入林森一
    路由南往北方向行駛，待靠近林森一路與五福二路口時，復
    逆向行駛在林森一路北往南車道上，闖越該處紅燈欲左轉進
    入五福二路，嗣復逆向返回五福二路與林森一路口，行駛在
    人行道上乙情，經高雄市政府警察局新興分局現場錄影蒐證
    ，以異議人有「二輛以上汽車共同在道路上以危險方式駕駛
    」之違規，依據道路交通管理處罰條例第43條第3 項、第4
    項規定逕行舉發，後原處分機關對異議人裁處罰鍰3 萬元、
    吊銷駕駛執照，以及吊扣汽車牌照3 個月，並應參加道路交
    通安全講習等情，為異議人所不爭執，且有高雄市政府警察
    局100 年3 月18日高市警交字第B00000000 號、B00000000
    號舉發違反道路交通管理事件通知單、交通部公路總局高雄
    區監理所100 年5 月18日高監營裁字第裁80-B00000000號、
    80-B00000000號違反道路交通管理事件裁決書、地圖、本院
    勘驗筆錄各1 份、自蒐證光碟擷取之翻拍照片28張在卷可稽
    （見本院100 年度交聲字第1452號卷第7 至8 、24至31頁反
    面、100 年度交聲字第1453號卷第7 至8 頁），並有員警提
    出之蒐證光碟可憑，上開事實要堪認定。
  (二)參以道路交通管理處罰條例第43條第1 項第1 款所規定之「
    以其他危險方式駕車」，依條文之體系解釋，應指與同款「
    蛇行」相類似之行為，且衡諸道路交通管理處罰條例之立法
    意旨係在加強道路交通管理，維護交通秩序，確保交通安全
    （同條例第1 條參照），則所謂「以其他危險方式駕車」自
    係與蛇行相類似，而有妨害交通秩序、有害交通安全之行為
    。換言之，「以其他危險方式駕車」行為之妨害交通秩序及
    交通安全程度，必須與蛇行相當，否則任意將單純闖越紅燈
    、逆向行駛之行為解釋為「危險方式駕車」，將架空道路交
    通管理處罰條例所設其他違反行政法上義務之規範（例如同
    條例第53條、第45條）。而經本院勘驗上開蒐證錄影光碟，
    勘驗結果顯示，異議人固有騎乘系爭車輛與另名男子所騎乘
    之車牌號碼138-JXN 號重型機車共同闖越中山路與新田路、
    新田路與文橫路口之紅綠燈，然二輛機車車速均甚為緩慢，
    且均無一同蛇行、競駛、併排行駛、佔據道路、逆向行駛或
    其他危險方式駕車之情形；之後異議人雖有獨自逆向行駛在
    新田路東往西方向車道、林森一路北往南車道，並闖越林森
    一路與五福二路口之紅燈，左轉欲進入五福二路，再逆向返
    回五福二路與林森一路口，行駛在五福二路人行道上，惟沿
    途異議人行車速度亦極為緩慢，且無任何蛇行之情形或與蛇
    行相當之危險行為，有本院勘驗筆錄1 份附卷可按（見本院
    100 年度交聲字第1452號卷第25至31頁反面），依上開說明
    ，自難謂異議人有何與蛇行相當之危險方式駕車情事。
  (三)綜上所述，異議人於本院調查中始終否認有以危險方式駕車
    ，尚非無據。異議人未以蛇行或其他危險方式駕車，堪以認
    定。此外，復無其他證據足資證明異議人確有危險駕車之行
    為，從而，原處分機關以異議人有「二輛以上汽車共同在道
    路上以危險方式駕駛」之違規行為，對其裁處罰鍰3 萬元、
    吊銷駕駛執照，以及吊扣汽車牌照3 個月，並施以道路安全
    講習，即有未恰。是異議人聲明異議，為有理由，應由本院
    將原處分撤銷，改諭知異議人不罰。
五、至異議人於前揭時、地騎乘系爭車輛，雖有闖越紅燈及逆向
    行駛之交通違規行為，然因該等違規行為與本件異議人經原
    處分機關裁處之「二輛以上汽車共同在道路上以危險方式駕
    駛」行為，不法內涵相去甚遠，難以認定係異議人同一行為
    所為，本院自無從逕依道路交通管理處罰條例相關規定對異
    議人裁罰，而應由原處分機關另為適法之處理，附此敘明。
六、據上論斷，應依道路交通事件處理辦法第19條前段，裁定如
    主文。
中    華    民    國  100     年    7     月    29    日
                      交通法庭  法  官  吳佳樺
以上正本證明與原本無異。
如不服本裁定，應於收受送達後5 日內向本院提出抗告狀。
中    華    民    國   100    年    8     月    1     日
                                書記官  陳恩慈